臺灣橋頭地方法院民事判決　　　　　 110年度橋小字第1190號
原　　　告　陶柏文　
訴訟代理人　李文豪　
被　　　告　陶育仁　



　　　　　　向裕翔　

上列當事人間請求返還不當得利等事件，本院於民國110 年11月
25日言詞辯論終結，判決如下：
    主  文
被告陶育仁應給付原告新臺幣參萬壹仟貳佰元。
原告其餘之訴駁回。
訴訟費用新臺幣壹仟元由被告陶育仁負擔。
本判決第一項得假執行。
    事實及理由
一、按小額訴訟訴狀送達後，原告不得將原訴變更或追加他訴。
    但擴張或減縮應受判決事項之聲明者，不在此限，民事訴訟
    法第436條之23、第436條第2項、第255條第1項第3款定有明
    文。原告原起訴請求被告共同給付新臺幣（下同）36,001元
    。嗣於民國110 年11月25日當庭以言詞變更聲明為：被告應
    連帶給付原告34,180元（見本院卷第111 頁），核屬減縮應
    受判決事項之聲明，合於前開規定，應予准許。
二、原告主張：門牌號碼高雄市○○區○○○路000 巷0 號8 樓
    之2 房屋（下稱系爭房屋）為原告所有。詎被告陶育仁趁原
    告搬去台北居住時，於109 年8 月1 日起至同年10月18日止
    ，擅自將系爭房屋以每月租金12,000元之代價出租與被告向
    裕翔居住，原告於上開期間因被告2 人無權占用系爭房屋之
    損失為31,200元。且原告於109 年10月18日發現水、電費暴
    增，專程自台北搭乘高鐵南下高雄處理報警，處理完再搭乘
    高鐵返回台北，因此支出交通費用2,980 元。為此，爰依民
    法不當得利之法律關係，提起本件訴訟等語，並聲明：被告
    應連帶給付原告34,180元。
三、被告陶育仁則以：我確實於109 年8 月1 日起至同年10月18
    日止，將系爭房屋以每月12,000元之代價出租給被告向裕翔
    。然系爭房屋為我於100 年9 月間出資購買，之後贈與給原
    告，贈與當時，與原告口頭約定在系爭房屋賣掉之前，我都
    有權利使用與租賃，租賃收益為我用以繳付管理費等費用。
    又原告自行南下處理因而支出之高鐵費用，不應該由我負擔
    等語，資為抗辯。並聲明：原告之訴駁回。
四、被告向裕翔則以：我確實於109 年8 月1 日起至同年10月18
    日止，以每月12,000元之代價向被告陶育仁承租系爭房屋，
    但我是基於我與被告陶育仁之租賃契約居住使用系爭房屋，
    且原告支出之高鐵費用，不應由我負擔等語，資為抗辯。並
    聲明：原告之訴駁回。
五、本院得心證之理由：
  ㈠原告主張其為系爭房屋所有人，被告陶育仁於109 年8 月1
    日至同年10月18日止，以每月12,000元之代價出租給被告向
    裕翔之情，為被告2 人所不爭執，此節堪予認定。
  ㈡被告陶育仁部份：
  1.被告陶育仁雖辯稱系爭房屋係其購買並贈與給原告，雙方約
    定在系爭房屋賣掉前，被告陶育仁有權使用、租賃云云，惟
    據原告所否認，且被告陶育仁於100 年9 月12日購入系爭房
    屋後，並非登記於原告名下，係於107 年12月2 日才登記予
    原告，被告陶育仁嗣於109 年主張其與原告就系爭房屋成立
    借名登記契約，依終止借名登記後之法律關係，請求原告移
    轉系爭房屋所有權予被告陶育仁，經本院以109 年度訴字第
    947 號判決駁回被告陶育仁之請求後，被告陶育仁不服提起
    上訴，經臺灣高等法院高雄分院以110 年度上易字第146 號
    判決駁回被告陶育仁之上訴（下稱另案），經本院調閱上開
    卷宗屬實，且有影本在卷，則被告陶育仁既然主觀上認定系
    爭房屋僅係借名登記於原告名下，斷無可能與原告有其陳稱
    之口頭約定存在，且被告陶育仁就此部份亦無任何舉證，自
    難採為真實。
  2.按無法律上之原因而受利益，致他人受損害者，應返還其利
    益。雖有法律上之原因，而其後已不存在者，亦同。民法第
    179 條定有明文。無法律上原因占有他人之房屋，可能獲得
    相當於租金之利益，並致房屋所有權人受有同額之損害，此
    為社會通常之觀念，房屋所有權人自得依不當得利之規定，
    請求占有人返還相當於租金之利益。經查，原告為系爭房屋
    所有權人，被告陶育仁無權占有系爭房屋出租被告向裕翔，
    並收取自109 年8 月1 日起至同年10月18日止，每月租金12
    ,000元，共計31,200元，致原告受有同額之損害，則原告依
    不當得利之規定，請求被告陶育仁返還31,200元，自屬有據
    。至被告陶育仁雖另辯稱其所收取之租金用來繳交系爭房屋
    之管理費云云，然未舉證以實其說，其辯稱繳交管理費以外
    之用途云云，自不可採。
  ㈢被告向裕翔部份：
  1.依照上開民法第179 條之規定，是不當得利，須以無法律上
    原因而受利益，致他人受損害為成立要件，且損害和受利益
    二者間，須存有相當因果關係。又，當事人主張有利於己之
    事實者，就其事實有舉證之責任。但法律別有規定，或依其
    情形顯失公平者，不在此限。民事訴訟法第277 條定有明文
    。民事訴訟如係由原告主張權利者，應先由原告負舉證之責
    ，若原告先不能舉證，以證實自己主張之事實為真實，則被
    告就其抗辯事實即令不能舉證，或其所舉證據尚有疵累，亦
    應駁回原告之請求（最高法院17年上字第917 號判例參照）
    。本件原告主張被告向裕翔不當得利之情，既為被告向裕翔
    所否認，原告自應就其主張之利己事實，負舉證之責。
  2.復按，占有人於占有物上行使之權利，推定其適法有此權利
    。又善意占有人於推定其為適法所有之權利範圍內，得為占
    有物之使用、收益。民法第943 條第1 項、第952 條分別訂
    有明文。是占有人因此項使用所獲得之利益，對於所有人不
    負返還之義務，此為不當得利之特別規定，不當得利規定於
    此無適用之餘地（最高法院77年度台上字第1208號判決要旨
    參考）。經查，系爭房屋自被告陶育仁購入後，被告陶育仁
    即有使用之事實，為原告與被告陶育仁於另案審理中所不爭
    執，且被告陶育仁與原告既為父子，被告向裕翔當信任出租
    人即被告陶育仁有正當權限，應屬善意占有人無訛，依前揭
    民法第952 條規定，被告向裕翔於租賃期間使用、收益系爭
    房屋，當無構成不當得利之餘地。再者，被告向裕翔就系爭
    房屋為使用、收益，已依租約給付租金予被告陶育仁而為對
    價，其此部分使用收益，應非無法律上原因，且亦難認受有
    對價以外之使用利益。
  3.綜上所述，原告未能舉證證明被告向裕翔確有合於不當得利
    法律要件之事實，其請求被告向裕翔給付不當得利，即非有
    據。
  ㈣至原告另主張於109 年10月18日發覺系爭房屋遭人無權占有
    ，特地南下高雄處理，為此支出來回之高鐵車資2,980 元等
    語。惟此部份衡諸通常經驗定則，應難認與原告所主張被告
    陶育仁之無權占有行為有何因果關聯，且原告就此亦未提出
    相關單據證明其確有支出高鐵車資，自不得以此項支出，視
    為可得請求賠償之權利損害。因此，原告此部分之主張，無
    從准許。
六、綜上所述，原告依民法不當得利之法律關係，請求被告陶育
    仁給付原告31,200元，為有理由，應予准許，其餘請求，則
    非有據，應予駁回。
七、本件勝訴部分係依小額程序為被告敗訴之判決，依民事訴訟
    法第436 條之20規定，應依職權宣告假執行。
八、本件事證已臻明確，兩造其餘攻擊防禦方法及證據，核與判
    決之結果不生影響，爰不一一論列，併此敘明。
九、訴訟費用負擔之依據：原告之訴雖一部有理由、一部無理由
　
    ，然因其確有提起本件訴訟必要，且本件裁判費僅起訴應繳
    最低費用1,000 元（民事訴訟法第77條之13規定參照），爰
    斟酌上情，依民事訴訟法第79條規定，命被告陶育仁全部負
    擔。
中    華    民    國   110    年    12    月    9     日
                  橋頭簡易庭  法      官  郭育秀
以上正本係照原本作成。
民事訴訟法第436 條之24第2 項：對於本判決之上訴，非以違背
法令為理由，不得為之。
如對本判決上訴，須於判決送達後20日內向本院提出上訴狀，並
須表明上訴理由（上訴理由應表明一、原判決所違背之法令及具
體內容。二、依訴訟資料可認為原判決有違背法令之具體事實。
），均須按他造當事人之人數附繕本。
中    華    民    國   110    年    12    月    9     日
                            書  記  官  塗蕙如